臺灣臺中地方法院民事判決　　　　　　　95年度小上字第93號
上　訴　人　乙○○
被上訴人　　美之國華盛頓公寓大廈管理委員會
法定代理人　甲○○
訴訟代理人　丙○○
上列當事人間請求給付管理費事件，上訴人對於中華民國95年10
月26日本院豐原簡易庭95年度豐小字第1026號第一審判決提起上
訴，本院於96年1月19日言詞辯論終結，判決如下：
    主    文
原判決關於命上訴人給付超過新台幣壹萬肆仟伍佰元本息部分，
及該部分假執行之宣告，暨訴訟費用之裁判均廢棄。
上開廢棄部分，被上訴人在第一審之訴駁回。
其餘上訴駁回。
第一、二審訴訟費用新台幣貳仟伍佰元由上訴人負擔新台幣壹仟
元，餘由被上訴人負擔。
    事實及理由
一、兩造之主張：
  (一)被上訴人起訴主張：上訴人係被上訴人所在美之國華盛頓公
    寓大廈即門牌號碼為台中縣潭子鄉○○○街53號之住戶，依
    被上訴人住戶管理規約，上訴人應按月繳納新台幣（下同）
    500 元之管理費。而上訴人自89年9月起至95年8月止，均未
    繳納管理費，共積欠被上訴人36,000元之管理費未繳，迭經
    被上訴人催繳無效。爰依住戶規約約定，請求上訴人給付
    36,000 元，及自起訴狀繕本送達翌日即95年8月26日起按年
    息5%計算之法定遲延利息等語。
  (二)上訴人則以：上訴人所住社區無住戶公約，亦無管理費之約
    定，被上訴人請求上訴人繳交每月500元之管理費，應屬無
    據。又被上訴人並未提供管理服務，沒有清理垃圾，且上訴
    人進出不需經過大廳，不須使用電梯，又被上訴人未將大門
    鑰匙交給上訴人，是被上訴人請求上訴人繳交管理費亦無理
    由。又被上訴人管理之社區消防栓破裂，噴出水柱傷及上訴
    人車輛，未予賠償，及管理公司之清潔人員向上訴人借用價
    值5,000元之梯子使用後遺失未還，事後僅賠500元，上訴人
    自得主張抵銷。另本件被上訴人所請求之管理費，其中89年
    9 月起至93年3月止之管理費，已經被上訴人於93年間向上
    訴人起訴請求，並經本院93年度豐小字第623號、93年度小
    上第126號民事判決確定，此部分係重複起訴，超過部分應
    予駁回等語
  (三)本件原審對於被上訴人之請求，判決命上訴人應給付被上訴
    人36,000元，及自95年8月26日日起至清償日止，按年息5%
    計算之利息，並依職權宣告假執行。上訴人則就其敗訴部分
    聲明不服，並為上訴聲明：1.原判決廢棄。２、被上訴人在
    第一審之訴駁回。上訴人則聲明：駁回上訴。
三、下列事實為兩造所不爭執，並有建物登記謄本、管理費欠費
    表、公寓大廈規約、區分所有權人第二次會議記錄、存證信
    函、台中縣潭子鄉公所函文、公寓大廈管理組織報備證明等
    為證，自堪信為真實，本院採為判決之基礎。
  (一)上訴人是美之國華盛頓公寓大廈住戶。
  (二)上訴人從89年9月起至95年8月止，均沒有繳納管理費用。
  (三)依照住戶規約每月應繳納管理費用500元。
  (四)89年9月至93年3月止的管理費用經本院93年度小上字第126
    號判決確定。
四、本件訴訟之爭點
  (一)上訴人抗辯被上訴人沒有給上訴人鑰匙因此不繳納管理費用
    ，是否有理由？
  (二)大廈消防栓破裂將上訴人車輛毀損沒有賠償，主張抵銷是否
    有理由？
  (三)被上訴人向上訴人借用梯子遺失賠償500元，但梯子價值5,
    000元，上訴人主張被上訴人應賠償梯子4、5千元，是否有
    理由？
五、得心證之理由：
  (一)上訴人對於其係被上訴人社區之住戶，應按月繳交500元管
    理費，且其自89年9月起至95年8月止，均未繳納管理費之事
    實均不爭執，業已如前所述；而上訴人雖以前情置辯，然查
    ：
    1.上訴人辯稱被上訴人未將大門鑰匙交付上訴人，故其拒繳
      管理費等語。惟上訴人並未提出其曾向被上訴人請求交付
      鑰匙遭拒之事實，且於上訴人在原審向被上訴人提出請求
      後，被上訴人已於95年10月12日原審言詞辯論時當庭交付
      上訴人，有言詞辯論筆錄在卷可稽，是上訴人抗辯被上訴
      人大門鑰匙未交付，故其拒繳管理費等語，即不足採。
    2.上訴人抗辯其所有車輛遭社區消防栓毀損未獲賠償，及被
      上訴人向上訴人借用梯子遺失未還，應負賠償責任等情；
      經詢上訴人僅陳稱是一個管理公司之清潔人員向其借用梯
      子；及消防栓打到其車輛，車牌號碼不明等語。而相關向
      其借用梯子確實之人員為何人？其與被上訴人之關係如何
      ？又其所有車輛損害之情形如何？修復之費用若干？均未
      見上訴人為明確之陳述，且自承因時間太久，沒有證據可
      以證明等語。而按當事人主張有利於己之事實者，就其事
      實有舉證之責任，民事訴訟法第277條前段定有明文。是
      上訴人自應就其主張上揭有利於己之事實盡舉證之責，而
      其迄未舉證以實其說，是上訴人上揭抗辯自不足採信，其
      以此為由主張抵銷而拒絕給付管理費，難謂有理。
  (二)按確定判決所生之既判力，除使當事人就確定終局判決經裁
    判之訴訟標的法律關係，不得更行起訴或為相反之主張外，
    法院亦不得為與確定判決意旨相反之裁判，始能避免同一紛
    爭再燃，以保護權利，維持法之安定及私法秩序，達成裁判
    之強制性、終局性解決紛爭之目的。申言之，法院於將抽象
    之法律條文，經由認事用法之職權行使，以判決形式適用於
    具體個案所確定之權利義務關係，乃當事人間就該事件訴訟
    標的之具體規範，對於雙方當事人及法院均具有拘束力，當
    事人間之權利義務關係因而調整，不容當事人再為相反之爭
    執，法院更應將之作為「當事人間之法」而適用於該當事人
    間之後續訴訟，最高法院93年度台上字第1736號判決可資參
    照。經查，本件被上訴人起訴請求上訴人給付自89年9月起
    至95年8月止，按月應給付之管理費500元，合計36,000元及
    其法定遲延利息；然查被上訴人請求之其中自89年9月起至
    93年3月止之管理費，業經被上訴人另案向上訴人請求給付
    ，並經本院93年度豐小字第623號、93年度小上第126號民事
    判決確定，有判決書附卷可查，且為二造所不爭執者，是被
    上訴人本件請求，其中89年9月起至93年3月止之管理費暨其
    法定遲延利息，即為上開民事判決之既判力所及，則上訴人
    就已為確定判決之效力所及之訴訟標的更行起訴，按之民事
    訴訟法第四百條第一項規定，自應認為不合法，而無理由。
  (三)綜上所述，被上訴人依兩造管理規約之法律關係，請求被告
    給付93年4月起至95年8月止，按月計算500元之管理費，即
    合計29個月共14,500元之管理費（29×500＝14,500元），
    及自起訴狀繕本送達翌日即95年8月26日起按年息5%計算之
    法定遲延利息，尚無不合，被上訴人之請求在上開範圍內為
    有理由，應予准許；逾此部分之請求，為無理由，應予駁回
    。原審以被上訴人之請求，在上開範圍內為上訴人敗訴之判
    決，並依職權為假執行之宣告，經核尚無不合；上訴意旨就
    此部分指摘原判決不當，求予廢棄改判，為無理由，應予駁
    回。至於原判決所命上訴人給付超過上開金額部分，係就已
    為確定判決之效力所及之訴訟標的更行判決，其判決即屬違
    背法令，容有未洽，上訴意旨指摘原判決此部分不當，求予
    廢棄改判，為有理由，自應由本院廢棄改判如主文第 2項所
    示。
六、依民事訴訟法第436條之32第1項準用同法第436條之19第1項
    規定，法院為訴訟費用之裁判時，應確定其訴訟費用額，而
    本件第一、二審訴訟費用額，審核卷附證物後確定為如主文
    第3項所示金額。
七、據上論結，本件上訴為一部有理由，一部無理由，依民事訴
    訟法第436條之32第1項、第2項、第449條第1項、第450條、
    第79條、第436條之19，判決如主文。
中　　華　　民　　國　　96　　年　　2 　　月　　2 　　日
              民事第四庭    審判長法  官  許秀芬
                                  法  官  夏一
                                  法  官　林源森
以上正本係照原本作成。
本件判決不得上訴。
中　　華　　民　　國　　96　　年　　2 　　月　　2 　　日
                                  書記官　童貴三
